【裁判字號】    98,易,296
【裁判日期】    980730
【裁判案由】    恐嚇取財等
【裁判全文】
臺灣臺南地方法院刑事判決               98年度易字第296號
公  訴  人  臺灣臺南地方法院檢察署檢察官
被      告  庚○○
上列被告因恐嚇取財等案件，經檢察官提起公訴（97年度營偵字
第1872、2154、2184號、98年度營偵字第136、137、1835號），
及聲請併案審理（97年度偵字第14028、17861號、98年度偵字第
161號、98年度偵字第2963號），被告於本院準備程序中為有罪
之陳述後，經本院合議庭裁定由受命法官獨任以簡式審判程序審
理，判決如下：
    主  文
庚○○犯幫助共同恐嚇取財罪，處有期徒刑參月，如易科罰金，
以新臺幣壹仟元折算壹日。
    事實及理由
一、本案被告所犯刑法第三百四十六條第一項恐嚇取財罪，並非
    死刑、無期徒刑或最輕本刑有期徒刑三年以上之罪，亦非高
    等法院管轄第一審案件，且於準備程序進行中，被告先就被
    訴事實為有罪之陳述，經告知被告簡式審判程序之旨，並聽
    取檢察官、被告之意見後，本院合議庭裁定由受命法官進行
    簡式審判程序，是本案之證據調查，依刑事訴訟法第二百七
    十三條之二、第一百五十九條第二項之規定，不適用傳聞法
    則有關限制證據能力之相關規定；並得依同法第三百十條之
    二準用第四百五十四條之規定製作略式判決書（僅記載「證
    據名稱」），合先敘明。
二、本件除犯罪事實欄中關於「丁○○亦於97年9月8日透過不詳
    管道獲知庚○○願出售帳戶，遂於當日與壬○○一同前往嘉
    義某網咖店，以2萬元之代價向庚○○購得其於北港郵局所
    開立帳號為00000000000000之帳戶。」等語，應更正為「丁○○亦於97年9月8日透過不詳管道獲知庚○○願出售帳戶且
    已將其帳戶資料託由綽號「小豪」之不詳姓名男子出售，遂
    於當日與壬○○一同前往嘉義某網咖店，以2萬元之代價向
    綽號「小豪」之人購得庚○○於北港郵局所開立帳號0000
    0000000000之帳戶之提款上及密碼等帳戶資料。」，並於證
    據欄增載「被告庚○○於審理中均自白犯罪事實。」外，其
    餘犯罪事實、證據及應適用之法條，均引用察官起訴書記載
    （如附件）。
三、
    (一)按刑法上之幫助犯，係對於犯罪與正犯有共同之認識，而
      以幫助之意思，對於正犯資以助力，而未參與實施犯罪之
      行為者而言（最高法院七十五年度臺上字第一五○九號、
      八十四年度臺上字第五九九八號、第六四七五號、八十八
      年度臺上字第一二七○號判決亦同此意旨）。是以，如未
      參與實施犯罪構成要件之行為，且係出於幫助之意思提供
      助力，即屬幫助犯，而非共同正犯。
    (二)查本件同案被告壬○○與丁○○（均已另行審結）係透過
      被告戊○○、乙○○及丙○○收購被告己○○（均已另行
      審結、庚○○、甲○○（另行審結）及癸○○（另行審結
      ）所有之金融機構帳戶，伺機向被害人等恫稱賽鴿在其手
      上，須匯款才能放行，須依其指示方式匯款云云，陷被害
      人於畏懼，而依其方式操作，而恐嚇被害人匯款入被告己○○、庚○○、甲○○及癸○○所有之金融機構帳戶。本
      件被告庚○○係基於幫助之犯意，幫助被告壬○○與丁○○取得提款卡等物使用，被告壬○○與丁○○意圖為自己
      不法之所有，以恐嚇使被害人等陷於畏懼，匯款至被告庚○○等人所有之金融機構帳戶內，惟並無相當證據證明被
      告庚○○有參與恐嚇取財犯行之構成要件行為，是核被告
      庚○○所為，係犯刑法第三十條第一項前段、同法第三百
      四十六條第一項之幫助恐嚇取財罪。被告庚○○係以幫助
      他人犯罪之意思而參與犯罪構成要件以外之行為，為恐嚇
      取財罪之幫助犯，依刑法第三十條第二項之規定，按正犯
      之刑度，減輕其刑。其一幫助行為，幫助向多人恐嚇取財
      ，係想像競合犯，從一重論處。爰審酌被告將其所有之提
      款卡等物交付恐嚇取財集團使用，幫助恐嚇取財集團，以
      使用人頭帳戶之方式，規避警方之查緝，而得以逍遙法外
      ，免受法律制裁，致使受害民眾陸續增加，以此手段恐嚇
      取財者，日益猖獗，若不以適度刑罰制裁，顯無法抑制恐
      嚇取財案例之發生，但被告犯後能承認犯行等一切情狀，
      量處如主文所示之刑，並諭知易科罰金之折算標準。
四、依刑事訴訟法第273條之1第1項、第299條第1項前段、第310
    條之2、第454條，刑法第30條、第28條、第346條第1項、第
    3項、第41條第1項前段、第55條，刑法施刑法第1條之1，判
    決處刑如主文。
五、如不服本件判決，得自收受送達之日起十日內，向本院提起
    上訴狀，並敘述具體理由。
本案經檢察官辛○○到庭執行職務。
中    華    民    國    98    年    7     月    30    日
                  刑事第七庭    法  官  朱中和
以上正本證明與原本無異。
如不服本判決應於收受本判決後10日內向本院提出上訴書狀，並
應敘述具體理由。其未敘述上訴理由者，應於上訴期間屆滿後20
日內向本院補提理由書狀（均須按他造當事人之人數附繕本）「
切勿逕送上級法院」。
                                 書記官 黃秋萍
中    華    民    國    99    年    7     月    30    日
附錄法條：
中華民國刑法第346條
（單純恐嚇罪）
意圖為自己或第三人不法之所有，以恐嚇使人將本人或第三人之
物交付者，處6月以上5年以下有期徒刑，得併科1千元以下罰金
。
以前項方法得財產上不法之利益，或使第三人得之者，亦同。
前二項之未遂犯罰之。

司法院資訊處製作；財團法人民間司法改革基金會備份。
